【裁判字號】    87,易,2907
【裁判日期】    890920
【裁判案由】    侵占等
【裁判全文】
臺灣桃園地方法院刑事判決                        八十七年度易字第二九七號
    公  訴  人  臺灣桃園地方法院檢察署檢察官
    被      告  甲○○
                丙○○
    右  一  人
    選任辯護人          張良舉律師
右列被告因侵占等案件，經檢察官提起公訴（八十七年偵字第一０二三九號），本院
判決如左：
    主  文
甲○○、丙○○均無罪。
    理  由
一、公訴意旨略以：被告甲○○與丙○○係先後受僱拓比企業有限公司（下稱拓比公
    司）開設於桃園縣桃園市○○路六一號「統領百貨」專櫃擔任售貨收款等業務之
    人，詎被告二人分別先後及共同意圖為自己不法之所有，並基於概括犯意之聯絡
    ，連續在任職即被告甲○○自民國（下同）八十六年十一月三日起至八十七年四
    月十日，被告丙○○自八十六年十月十九日起至八十七年五月二十日之期間，以
    「高價低報」、「收訂」、「員工自購」、「高於優惠折價」等方式，侵占獨自
    或共同顧櫃合計新台幣（下同）十五萬六千四百二十元之服飾貨品及十二萬零八
    百九十一元之貨款，並因而先後或共同於業務上製作之銷貨日報表為不實之登載
    呈報，足生損害於該公司，案經拓比公司告訴，因認被告二人均涉有刑法第三百
    三十六條第二項業務侵占及同法第二百十六條、第二百十五條行使業務登載不實
    文書等罪嫌云云。
二、按犯罪事實應依證據認定之，無證據不得推定其犯罪事實，刑事訴訟法第一百五
    十四條定有明文。又刑事訴訟法上所謂認定犯罪事實之證據，係指足以證明被告
    確有犯罪行為之積極證據而言，該項證據必須適合於被告犯罪事實之認定，始得
    採為斷罪之資料，最高法院六十九年台上字第四九一三號著有判例可資參循。又
    刑法上偽造文書罪之成立，以足生損害於公眾或他人為特別要件，所謂足生損害
    ，固不以實已發生損害為必要，然亦必須有足以生損害之虞者，始足當之，若其
    僅具偽造之形式，而實質上並不足以生損害之虞者，尚難構成本罪。
三、訊據被告甲○○、丙○○均堅決否認有何前揭業務侵占及行使業務登載不實文書
    等犯行，被告甲○○辯稱：伊沒有侵吞公款，也沒有登載不實，從八十六年十一
    月至八十七年四月在統領百貨拓比專櫃任職期間，平常就有優惠價格，由伊等來
    決定，這是公司允許的，且一般專櫃都是如此做，後來在丙○○上班時被偷七件
    衣服，而伊剛好休假不在，伊與丙○○便決定以賣衣服之優惠折扣陸續補回，嗣
    因公司以伊二人不適任，要伊等離職，而丙○○繼續做，但公司又不給伊工資，
    伊因此告公司，不料公司反告伊侵占等語，被告丙○○則辯稱：伊於統領百貨拓
    比專櫃任職期間即八十六年十二月三日中午，與鄰櫃同事至員工餐廳用膳時被摸
    走七件服飾，因公司同意伊等賣衣服時有優惠折扣價格，伊與甲○○乃決定以賣
    衣服之０．九五折陸續補回，即本來可以給客人更低之折扣，由伊等填補遺失衣
    服部分，並未私自侵吞，且伊等將每日營業所收之現金均交由百貨公司櫃台收走
    ，只是在做報表時將０．九五折部分寫入訂金，當作衣服已賣掉，伊與甲○○如
    此製作銷貨日報表從一開始就這樣做，因有些客人會要求更低之價格，伊等為了
    業續，便有如此之作法，何況公司都知情，後來伊有向公司報告衣服失竊之事，
    但公司表示要從伊薪水抵扣，因公司同意上述之優惠折扣價格，所以才會以此方
    式陸續補攤，伊絕無侵吞公款，更沒有製作不實之日報表等語。
四、經查：（一）按統領百貨服飾專櫃售貨時，由售貨員當即將貨款交予統領百貨出
    納，由該出納製作有交款專櫃代碼之統一發票，再轉交給顧客，每日專櫃售貨員
    之營業額，售貨員並無保管抑留之可能，因顧客購貨付款後，隨即取得與其所付
    貨款同額之統一發票，若售貨員未交或短報貨款，收款之統領百貨出納亦不可能
    開立較高金額之統一發票，客戶也不可能取得與其購貨金額不符之發票，此不惟
    被告二人供明在卷，亦經證人即統領百貨ＹＳＬ服飾專櫃小姐乙○○證述屬實，
    則被告二人受僱於拓比公司設在統領百領內之專櫃擔任售貨員，僅負責售貨及製
    作銷貨日報表，並無直接收受貨款，何以有可能侵吞售貨款？況縱被告二人果有
    侵占之意，售貨後不報繳統領百貨，直接放入私囊，惟顧客向百貨公司購貨未能
    取得統一發票，亦顯不可能，是被告二人事實上即無侵吞貨款之機會甚明。（二
    ）又被告等為拓比公司專櫃銷售人員，薪又不高，每月為增加收入，僅有拼業績
    換取抽成，拓比公司規定銷售每萬元有二百元之抽成，如月銷售額滿百萬元，則
    有二萬元抽成可得，平均銷售員每月業績超過百萬元，乃屬常有之事，亦為告訴
    人拓比公司經理丁○○所不否認，另一般期間拓比公司給銷售人員售貨之最低折
    扣為七六折，七六折為彈性折扣之最高折扣，有時客人不挑剔，則有九折或八折
    之較低折扣將服飾售出，但遇較好或購買大筆之客戶，往往對方會要求比公司最
    高折扣更優惠之折扣，如不答應，則該客戶即有流失之可能，對被告等之銷售業
    績即有影響，此時被告等如不願流失該客戶，便會答應其要求比公司規定更多之
    折扣，惟彌補之方式，乃由售貨八或九折客戶貨款處攤補，即公訴意旨所謂之「
    高於優惠折價」、「高價低報」之情形，已據被告二人指述在卷，並經前開證人
    乙○○結證明確；至「代收訂金」部分，雖非業界常有之事，惟有時當日無營業
    業績，為求日報表帳面好看，乃先向鄰櫃借「訂金」之金額作帳，隔日或二、三
    日後始補還鄰櫃，銷售員開市當日如無營業額，行語為「抱蛋」，亦會給公司對
    售貨員不良印象，總之開市每日均有營業業績，售貨員相互比較亦不會有失顏面
    ，此乃「收訂」之由來，如前所述，有低於七六折折扣價售出而有剩餘款，但八
    、九折售出，但銷貨日報表仍記載為七六折賣出，多出之折扣價款則以「訂金」
    列載，以作為高於七六折時之攤平，以符合公司規定之折扣，又此列「訂金」有
    時為一彈性控存金額，若有遺失一、兩件服飾時，便可由累積之「訂金」攤還，
    亦為被告二人堅詞在卷，並經前開證人乙○○指證屬實，復有拓比公司專櫃銷貨
    日報表可稽，從而該銷貨日報表與售貨時交給統領百貨之金額既完全相符，僅日
    報表有「訂金」之列載項目，對拓比公司之營收並無實際上短少，再者被告丙○○、甲○○分別從八十六年十月及十一月起任職，每日均須填載銷貨日報表，除
    一份交予統領百貨存查，另一份則須繳回公司由會計查核，依告訴人拓比公司代
    理人丁○○所述，迄八十七年三月間始發現被告二人有侵吞貨款及登載不實之情
    事，苟被告二人上開所謂「高價低報」、「收訂」、「高於優惠折價」等售貨方
    式不合公司之規定，則歷經數月之久，拓比公司豈有不知之理？故告訴人拓比公
    司對於被告前揭銷貨手法應係同意或默許渠等為之，且縱該銷貨日報表形式上登
    載有所不實，然對拓比公司實質上並無生損害可言，即與行使業務登載不實文書
    罪無涉。（三）又被告丙○○於八十六年十二月三日中午，與鄰櫃吳瑞玲同去統
    領百貨員工餐廳用膳，致遭人偷走七件服飾，適被告甲○○休假未上班，而每件
    服飾價值近萬元等情，已據被告丙○○供承在卷，並經被告甲○○、證人乙○○
    陳明屬實，雖被告丙○○有向拓比公司報告，惟公司僅要求應由其薪水逐月扣還
    ，仍同意被告丙○○繼續任職，嗣被告丙○○經同事即被告甲○○之同意，遂依
    上開「高價低報」、「收訂」及「高於優惠折價」等方式攤補損失，自無侵占或
    登載不實之餘地。茲告訴人拓比公司經理丁○○將被告丙○○報備遺失服飾時所
    列之清單，反用以證明其侵占公司該服飾，顯不足採。（四）至證人即曾任拓比
    公司統領百貨專櫃小姐戊○○於本院審理時固指稱：其任職期間，公司有規定新
    貨不打折，若有統領卡打九折，並無所謂「高於優惠折價」或「收訂」等情形，
    且公司有規定不可以如此銷售服飾，而公司也規定若有遺失服飾，要由薪水分期
    抵扣，但會打折云云，然查彼證人係於八十七年四月份始到職，乃因本案發生後
    才僱請，此時拓比公司之規定自有不同，尚不能執此即為被告不利之認定，併予
    敘明。
五、綜上所述，被告二人所辯並未侵吞服飾或貨款，於銷貨日報表上亦無登載不實等
    情，尚非虛妄，堪予採信。此外，別查無其他積極證據足認被告二人有何業務侵
    占及偽造文書等犯行，自不能徒憑被害人片面之指述，遽入人於罪，揆諸首揭說
    明，既不能證明被告二人犯罪，即應均為無罪之諭知，以昭平允。
據上論斷，應依刑事訴訟法第三百零一條第一項，判決如主文。
本案經檢察官呂理銘到庭執行職務
中      華      民      國      八十九    年      九    月      二十    日
                              臺灣桃園地方法院刑事第二庭
                                  法  官  李  育  仁
右正本證明與原本無異。
如不服本判決，應於判決送達後十日內向本院提出上訴狀( 應附繕本 )，上訴於
臺灣高等法院。
                                  書記官  王  泰  元
中      華      民      國      八十九    年      十    月       二     日


司法院資訊處製作；財團法人民間司法改革基金會備份。
